【裁判字號】    98,審訴,791
【裁判日期】    980930
【裁判案由】    毒品危害防制條例
【裁判全文】
臺灣士林地方法院刑事判決
公  訴  人  臺灣士林地方法院檢察署檢察官
被      告  甲○○
上列被告因違反毒品危害防制條例案件，經檢察官提起公訴（98
年度毒偵字第1397號），被告於本院準備程序中就被訴事實為有
罪陳述，經本院合議庭裁定由受命法官獨任行簡式程序審理，並
判決如下：
    主  文
甲○○施用第一級毒品，累犯，處有期徒刑柒月，扣案之海洛因
壹包（驗餘淨重零點零肆零肆公克）沒收銷燬，裝盛上開海洛因
之空塑膠包裝袋壹個沒收。
    事  實
一、甲○○前因施用毒品案件，經送觀察、勒戒後，認無繼續施
    用毒品之傾向，於民國91年8 月21日釋放，並由臺灣雲林地
    方法院檢察署檢察官以91年度毒偵字第528 號、第710 號為
    不起訴處分確定。又因施用毒品案件，經法院裁定送觀察勒
    戒後，認無繼續施用毒品之傾向，於93年7 月2 日釋放出所
    ，刑責部分並經臺灣桃園地方法院以93年度訴字第1236號判
    決處有期徒刑1 年確定，嗣經減為有期徒刑6 月確定，經與
    另案轉讓毒品案件接續執行，於97年4 月13日縮刑期滿執行
    完畢。詎其猶不知悔悟，於前開觀察勒戒執行完畢釋放後5
    年內，復基於施用第一級毒品海洛因之犯意，於98年5 月24
    日，在臺北市士林區○○○路○ 段191 號3 樓廁所內，以將
    海洛因摻入香菸內點燃吸食之方式，施用海洛因1 次。嗣於
    98年5 月24日下午4 時10分許，在臺北市○○區○○街91巷
    7 號前，因行跡可疑，為警出示證件上前詢問，甲○○於有
    偵查犯罪職權之公務員發覺上開施用毒品犯行前，主動交付
    其所有藏於口袋內之海洛因1 包（驗餘淨重0.0404公克），
    向該員警自首而接受裁判。
二、案經臺北市政府警察局北投分局報請臺灣士林地方法院檢察
    署檢察官偵查起訴。
    理  由
一、前揭犯罪事實，業據被告甲○○本院準備程序及審理時供認
    不諱（見本院98年9 月28日準備程序及審判筆錄），又被告
    為警查獲時，經採集其尿液送檢驗結果，呈嗎啡陽性反應，
    有臺北市政府警察局北投分局查獲煙毒麻藥案件尿液送驗記
    錄簿影本（編號：025477號）及臺灣尖端先進生技醫藥股份
    有限公司98年6 月10日編號AC80146 號濫用藥物檢驗報告影
    本各1 紙在卷可稽（見第7615號偵查卷第42頁至第44頁），
    復有查獲之海洛因1 包扣案可資佐證，而扣案物經檢驗結果
    確含海洛因成分，亦有交通部民用航空局航空醫務中心98年
    7 月9 日航藥鑑字第0983335 號毒品鑑定書影本1 紙附卷可
    參（見第7615號偵查卷第82頁），足徵被告自白與事實相符
    。本件事證明確，被告犯行洵堪認定，應依法論科。
二、按犯毒品危害防制條例第10條之施用毒品罪者，檢察官應聲
    請法院裁定令被告入勒戒處所觀察、勒戒。觀察、勒戒後，
    檢察官依據勒戒處所之陳報，認受觀察、勒戒人無繼續施用
    毒品傾向者，應即釋放，並為不起訴處分；認受觀察、勒戒
    人有繼續施用毒品傾向者，檢察官應聲請法院裁定令入戒治
    處所施以強制戒治。經觀察、勒戒或強制戒治執行完畢釋放
    後，5 年內再犯毒品危害防制條例第10條之罪者，檢察官應
    依法追訴，毒品危害防制條例第20條第1 項、第2 項、第23
    條第2 項分別定有明文。查被告前因施用毒品案件，經法院
    裁定送觀察勒戒後，認無繼續施用毒品之傾向，於93年7 月
    2 日釋放出所，刑責部分並經臺灣桃園地方法院以93年度訴
    字第1236號判決處有期徒刑1 年確定，嗣經減為有期徒刑6
    月確定，有臺灣士林地方法院檢察署刑案資料查註紀錄表及
    全國施用毒品案件紀錄表各1 份在卷可稽，被告於觀察、勒
    戒執行完畢釋放後5 年內再犯毒品危害防制條例第10條之罪
    ，經檢察官提起公訴，本院應予審理。按海洛因係毒品危害
    防制條例第2 條第2 項第1 款所稱之第一級毒品。核被告施
    用海洛因之行為，係犯毒品危害防制條例第10條第1 項之施
    用第一級毒品罪，被告持有海洛因進而施用，其持有海洛因
    之低度行為應為施用海洛因之高度行為所吸收，不另論罪。
    又被告有事實欄所述犯罪科刑執行情形，有臺灣高等法院被
    告前案紀錄表附卷可參，其於前案有期徒刑執行完畢後，5
    年以內故意再犯本件有期徒刑以上之罪，應依刑法第47條第
    1 項之規定論以累犯，並加重其刑。又按對於未發覺之罪自
    首而受裁判者，得減輕其刑，刑法第62條前段定有明文。而
    所謂「發覺」，係指有偵查犯罪職權之公務員已知悉犯罪事
    實與犯罪之人而言，而所謂知悉，固不以確知其為犯罪之人
    為必要，但必其犯罪事實，確實存在，且為該管公務員所確
    知，始屬相當。如犯罪事實並不存在而懷疑其已發生，或雖
    已發生，而為該管公務員所不知，僅係推測其已發生而與事
    實巧合，均與已發覺之情形有別（最高法院75年臺上字第16
    34號判例參照）。查本案被告於98年5 月24日下午4 時10分
    ，在臺北市○○區○○街91巷7 號前，因行跡可疑，員警本
    於辦案經驗，在未有確切證據下，基於主觀之懷疑、推測而
    試探性的請被告交出毒品，被告即主動交付其所有藏於口袋
    內之海洛因1 包，業據被告於本院審理時供明在卷，核與臺
    北市政府警察局北投分局98年5 月24日北市警投分刑字第09
    831660300 號刑事案件報告書及警備隊陳報單（見第7615號
    偵查卷第1 頁至第2 頁、第5 頁）所述被告於上開時間經員
    警盤問後主動交付海洛因之情大致符合，足認查獲之員警發
    現被告當時僅基於主觀懷疑、推測被告可能有施用毒品之犯
    嫌，尚未掌握確切證據認定被告確有施用毒品犯行，則被告
    主動交付其所有藏於口袋內之海洛因1 包之行為自符合刑法
    第62條前段自首之要件，是被告對於未發覺之犯罪自首而受
    裁判，應依刑法第62條前段之規定減輕其刑。被告所犯之罪
    所處之刑有加重及減輕之情形，應依刑法第71條第1 項之規
    定先加後減。再按，毒品危害防制條例認施用毒品者具「病
    患性犯人」之特質，除降低施用毒品罪之法定刑外，並採以
    觀察、勒戒方式戒除其身癮及以強制戒治方式戒除其心癮之
    措施，足認僅對於施用毒品之犯人科以重刑，並不能使其戒
    除毒癮。另參諸世界各國之醫療經驗及醫學界之共識，咸認
    施用毒品成癮者，其心癮甚難戒除，絕難戒絕斷癮，致其再
    犯率均偏高（以新加坡為例，其執行強制戒治後再犯比例高
    達百分之72至75）。因此施用毒品者無法戒絕毒癮，一再施
    用，本為施用毒品者之特性，再犯施用毒品罪，量刑不宜過
    重，且新修正刑法已採一罪一罰，對於施用毒品者，每次施
    用毒品之犯行，均分別處罰，已足制裁被告各次施用毒品之
    犯行。本案被告雖於93年間因施用毒品案件，經臺灣桃園地
    方法院以93年度訴字第1236號判決處有期徒刑1 年確定，嗣
    經減為有期徒刑6 月確定；又因施用毒品案件，經本院以98
    年度審訴字第475 號判決應執行有期徒刑1 年1 月確定，有
    臺灣高等法院被告前案紀錄表1 份附卷可考，惟本院依據上
    揭說明並審酌刑法第57條所列各項情狀及被告曾經觀察、勒
    戒，仍無法戒除毒癮，復又觸犯本件犯行，可認被告具有「
    病患性犯人」之特質，且本件被告僅施用毒品1 次，其施用
    毒品係傷害自身健康，所生危害非鉅，兼衡本件被告犯後已
    坦承犯行之態度，及其智識程度、家庭狀況等一切情狀，量
    處如主文所示之刑。
三、扣案之海洛因1 包（驗餘淨重0.0404公克），係查獲之第一
    級毒品，不問屬於被告與否，應依毒品危害防制條例第18條
    第1 項前段規定宣告沒收銷燬，至另扣案裝盛上開海洛因殘
    渣之玻璃瓶1 個，有防止毒品裸露、散逸之功能，與毒品無
    難以析離而無法個別宣告沒收之情事，且屬被告所有，供犯
    本件施用海洛因所用之物，業據被告於偵審中供承明確，應
    依刑法第38條第1 項第2 款、第3 項之規定宣告沒收
據上論斷，應依刑事訴訟法第273 條之1 第1 項、第299 條第1
項前段，毒品危害防制條例第10條第1 項、第18條第1 項前段，
刑法第11條、第47條第1 項、第62條前段、第38條第1 項第2 款
，判決如主文。
本案經檢察官蔡啟文到庭執行職務。
中    華    民    國    98    年    9     月    30    日
                  臺灣士林地方法院刑事第一庭
                          法  官  洪英花
以上正本證明與原本無異。
如不服本判決應於收受判決後10日內向本院提出上訴書狀，並應
應敘述具體理由。其未敘述上訴理由者，應於上訴期間屆滿後20
日內向本院補提理由書(均須按他造當事人之人數附繕本)「切勿
逕送上級法院」。
                          書記官  趙彩彤
中    華    民    國    98    年    9    月    30     日
附錄論罪科刑法條全文：
毒品危害防制條例第10條（施用毒品罪）
施用第一級毒品者，處 6 月以上 5 年以下有期徒刑。
施用第二級毒品者，處 3 年以下有期徒刑。


司法院資訊處製作；財團法人民間司法改革基金會備份。
